【裁判字號】    90,上訴,658
【裁判日期】    900529
【裁判案由】    違反槍砲彈藥刀械管制條例
【裁判全文】
臺灣高等法院臺中分院刑事判決                 民國九十年度上訴字第六五八號
      上  訴  人
      即  被  告  丙○○
右上訴人因違反槍砲彈藥刀械管制條例案件，不服臺灣台中地方法院中華民國九十年
二月二十八日第一審判決（民國九十年度訴緝字第一八號，起訴案號：臺灣台中地方
法院檢察署民國八十八年度偵字第一００九二號），提起上訴，本院判決如左：
      主  文
上訴駁回。
      事  實
一、丙○○於民國（下同）八十八年七月中旬某日，在台中市第一廣場三樓，向某不
    詳姓名年籍之成年男子，以新台幣（下同）六千元之代價，購得可發射子彈具有
    殺傷力仿ＣＯＬＴ廠半自動手槍製造之玩具手槍一把（含彈匣一個）及不具殺傷
    力之ＢＢ彈頭子彈七顆，並攜往其在台中縣和平鄉經營之果園內居住處，未經許
    可持有上開具殺傷力之仿半自動手槍製造之玩具手槍，並在該果園內，未經許可
    ，將上開七顆子彈之ＢＢ彈頭取出，同時改造為鑲鉗鋼珠彈頭，使其中六顆具有
    殺傷力。嗣又於八十八年七月下旬某日，將該批槍彈改置放在其台中縣豐原市○
    ○路九六七巷一八一弄四十二號住處，而於八十八年八月二十日晚上七時三十分
    許，為警在上址查獲，並扣得前開具殺傷力之仿半自動手槍製造之玩具手槍一把
    （含彈匣一個）、子彈七顆（均經試射鑑驗）。
二、案經台中縣警察局豐原分局報請臺灣台中地方法院檢察署檢察官偵查起訴。
      理  由
一、訊據上訴人即被告 (下稱被告）梁忠正於本院矢口否認有購買系爭槍彈及改造子
    彈之情事，並辯稱該槍彈係乙○○所寄放云云；於原審審理時則對於未經許可，
    持有可發射子彈具有殺傷力之仿半自動手槍製造之玩具手槍，及改造子彈一顆使
    其具有殺傷力之事實坦承不諱，惟否認有改造其他六顆子彈之事實，辯稱：其僅
    有改造一顆云云。然查：被告購買系爭槍彈及將購得之七顆ＢＢ彈子彈之彈頭取
    出，改造為鑲鉗鋼珠彈頭之事實，業據其於警訊及偵查中自白屬實，是其辯稱僅
    改造一顆云云，顯不足採。而被告之上開犯行復有扣案之仿半自動手槍製造之玩
    具手槍一把（含彈匣一個）、子彈七顆（均經試射鑑驗）可資佐證，上開槍彈經
    送內政部刑事警察局鑑驗之結果，認為「送鑑改造四五手槍壹枝（槍枝管制編號
    ：0000000000），認係仿ＣＯＬＴ廠半自動手槍製造之玩具手槍換裝土造金屬槍
    管改造而成，機械性能正常，可擊發適用子彈，認具殺傷力。」、「送鑑改造四
    五子彈柒顆，認均係由玩具子彈改造而成（具直徑約六ｍｍ之鋼珠），採樣貳顆
    試射，情形如下：(1)壹顆，可擊發，認具殺傷力；(2)壹顆，不能擊發，認不具殺
    傷力」、「送鑑改造子彈伍顆，認均係由玩具子彈改造而成（具直徑約六ｍｍ之
    鋼珠），均經試射，均可擊發，認均具殺傷力」，有該局八十八年八月三十一日
    刑鑑字第八五六九五號及八十八年十二月二十二日刑鑑字第一三六四八三號鑑驗
    通知書影本各一份在卷可按。又訊之證人乙○○於本院堅決否認有改造子彈及寄
    藏槍彈予被告之情事，被告所辯寄藏乙節，亦不可採信。本件事證明確，被告之
    犯行洵堪認定。至於本案之犯罪事實，業經被告於警訊及偵查中自白不諱，且證
    人乙○○亦否認有改造子彈及寄藏槍彈之情事，事證已臻明確，認無再命該證人
    與被告對質之必要，附此說明。
二、核被告所為，係犯槍砲彈藥刀械管制條例第十一條第四項之未經許可持有可發射
    子彈具有殺傷力之仿半自動手槍製造之玩具手槍罪、同條例第十二條第一項之未
    經許可製造子彈罪。被告製造子彈後持有之低度行為，為其製造子彈之高度行為
    所吸收，不另論罪。被告同時製造六顆子彈之犯行，係以一行為觸犯數罪名，為
    想像競合犯，應依刑法第五十五條之規定從一重處斷。所犯前開二罪，犯意各別
    ，犯罪構成要件互殊，應予分論併罰。原審適用槍砲彈藥刀械管制條例第十一條
    第四項、第十二條第一項（原審誤植贅引第五項）、刑法第十一條前段、第五十
    五條、第五十一條第五款、第七款、第四十二條第二項、第三十八條第一項第一
    款、罰金罰鍰提高標準條例第二條、現行法規所定貨幣單位折算新台幣條例第二
    條之規定，審酌被告犯罪之動機、目的、手段、其品性及智識程度、犯罪所生之
    危害及其犯罪後之態度等一切情狀，分別就未經許可，持有可發射子彈具有殺傷
    力之仿半自動手槍製造之玩具手槍部分，處有期徒刑壹年陸月，併科罰金新台幣
    壹拾萬元，就又未經許可，製造子彈部分，處有期徒刑壹年貳月，併科罰金新台
    幣捌萬元，並就罰金部分諭知易服勞役之折算標準，及定其應執行之刑為有期徒
    刑貳年陸月，併科罰金新台幣壹拾陸萬元，並就罰金部分諭知易服勞役之折算標
    準。扣案之仿半自動手槍製造之玩具手槍一把，具有殺傷力，係違禁物，另彈匣
    一個係該把手槍之從物，均應依刑法第三十八條第一項第一款之規定宣告沒收。
    又子彈七顆，均經試射鑑驗，已不具有殺傷力，尚非違禁物，不予宣告沒收，其
    認事用法及量刑，並無不當，被告上訴意旨否認改造子彈，認該槍彈係乙○○所
    寄放，指摘原判決不當，為無理由，應予駁回。
三、被告所犯前開之罪名，雖依槍砲彈藥刀械管制條例第十九條第一項之規定，原應
    宣告於刑之執行完畢或赦免後，令入勞動場所強制工作三年。惟查：強制工作之
    性質，實質上亦係剝奪人身自由，要與刑罰中之自由刑毫不遜色，而八十六年十
    一月二十四日修正之槍砲彈藥刀械管制條例第十九條第一項雖規定判處有期徒刑
    者，一律宣告令入勞動場所強制工作，若未針對個案情節一律適用該條例規定，
    顯對被告有失公平與正義，況司法院大法官會議於八十七年十二月二日作出釋字
    第四百七十一號解釋，亦認為上開一律宣告強制工作三年之規定為違憲，並認為
    該條所定之罪是否予以宣告保安處分，應由法院依個案情節及比例原則審酌，本
    件被告持有上開槍彈，未曾使用過，且其供稱係要在果園裏打松鼠用，其惡性尚
    非重大，且被告除曾於八十一年間犯麻醉藥品管理條例罪，經原審判處拘役三十
    日，如易科罰金以三百元折算一日外，別無任何前科紀錄，此有原審被告全國前
    案紀錄表在卷可參，依其素行，並非有犯罪之習慣，亦非以此犯罪為常業，應無
    令入勞動場所予以強制工作之必要，附此敘明。
四、據上論斷，應依刑事訴訟法第三百六十八條，判決如主文。
本案經檢察官甲○○到庭執行職務。
中      華      民      國     九十      年      五       月   二十九   日
                                 臺灣高等法院臺中分院刑事第四庭
                                       審判長法  官  洪  耀  宗
                                             法  官  劉  登  俊
                                             法  官  吳  重  政
右正本證明與原本無異。
如不服本判決應於收受送達後十日內向本院提出上訴書狀，其未述上訴之理由者並
得於提起上訴後十日內向本院補提理由書（均須按他造當事人之人數附繕本）。
                                             書記官  林  育  德
中      華      民      國     九十      年      五       月    三十    日
附錄：
槍砲彈藥刀械管制條例第十一條第一項：
未經許可，製造、販賣或運輸第四條第一項第一款所稱其他可發射金屬或子彈具有殺
傷力之各式槍砲者，處五年以上有期徒刑，併科新臺幣一千萬元以下罰金。
槍砲彈藥刀械管制條例第十一條第四項：
未經許可，持有、寄藏或意圖販賣而陳列第一項所列槍砲者，處一年以上七年以下有
期徒刑，併科新臺幣七百萬元以下罰金。
槍砲彈藥刀械管制條例第十二條第一項：
未經許可，製造、販賣或運輸子彈者，處一年以上七年以下有期徒刑，併科新臺幣五
百萬元以下罰金。
                                                                        Ｆ


司法院資訊處製作；財團法人民間司法改革基金會備份。
